【裁判字號】    98,台抗,501
【裁判日期】    980806
【裁判案由】    違反毒品危害防制條例聲請具保停止羈押
【裁判全文】
最高法院刑事裁定              九十八年度台抗字第五０一號
抗  告  人  甲○○
上列抗告人因違反毒品危害防制條例案件，不服台灣高等法院台
南分院中華民國九十八年六月十九日駁回聲請具保停止羈押之裁
定（九十八年度聲字第四八三、五０一號），提起抗告，本院裁
定如下：
    主  文
抗告駁回。
    理  由
按停止羈押，指受羈押之被告仍有羈押之原因，但無繼續羈押之
必要，而以具保、責付或限制住居之處分方法，代替羈押處分而
停止羈押之執行。被告有無繼續羈押之必要，事實審法院本得斟
酌訴訟進行程度及其他一切情形而為認定，故受羈押之被告除確
有刑事訴訟法第一百十四條所列情形之一，經具保聲請停止羈押
不得駁回者外，如以其他原因聲請具保停止羈押，其應否准許，
事實審法院自有認定裁量之權。苟其此項裁量判斷，並不悖乎經
驗法則或論理法則，又於裁定書內論述其何以作此判斷之心證理
由者，即不得任意指摘其為違法。本件抗告人即被告甲○○因毒
品危害防制條例案件，經原審法官訊問後，認為被訴涉犯同條例
第四條第一項之販賣第一級毒品罪嫌疑重大，有刑事訴訟法第一
百零一條第一項第二款、第三款情形，非予羈押，顯難進行審判
，而有羈押之必要，自民國九十七年十二月二十五日起執行羈押
，嗣並依法裁定延長羈押。原裁定以抗告人於原審之聲請意旨略
稱：羈押之目的在於保全證據及刑事訴訟之進行，被告所涉之罪
輕重與否非執行羈押之唯一原因。抗告人犯罪嫌疑並非重大，確
係遭共同被告王清海挾詞誣陷，王清海已坦白其涉犯偽證罪不諱
，其指證抗告人，並無補強證據。因此羈押抗告人並不符合犯罪
嫌疑重大之要件。又抗告人遭構陷而身陷羈押，致妻兒無所依靠
，更令臥病在床之高齡老母以淚洗面，懇請具保停止羈押等云云
。惟查抗告人因多次販賣第一級毒品犯行，經第一審判處無期徒
刑，抗告人所犯罪名，情節非輕，為確保審判程序之進行並發現
實體真實，非經羈押顯難進行審判，而有繼續羈押之必要，並無
違反平等或比例原則之情形。另抗告人涉犯販賣第一級毒品之犯
行，並非僅有王清海之片面指證，尚有其他證據以資補強，而王
清海事後翻供之詞，不足為憑。況刑事訴訟係以實現國家刑罰權
為目的之司法程序，包括追訴、審判及刑之執行。本案仍有羈押
之必要性，尚難以具保得以消滅。至聲請意旨以抗告人家中之狀
況為請求具保停止羈押之理由部分，核與本件羈押原因、羈押必
要均屬無關，抗告人上開主張尚不足採。綜上所述，本件抗告人
羈押之原因尚未消滅，仍有繼續羈押之必要，其所請具保停止羈
押，自難准許，因而駁回具保停止羈押之聲請等情。已敘明所憑
之依據及理由，經核於法尚無違誤。抗告意旨略以：原裁定並未
敘明其駁回聲請，所據以認定「非予羈押，顯難進行審判」之必
要性及具體事證為何，而僅以抗告人所犯罪名情節非輕，並有其
他補強證據為由，即駁回抗告人之聲請，有不備理由之違法。又
抗告人有固定住所，且無逃亡之事證，證人皆經傳喚，證物均已
扣案，抗告人實無勾串證人、湮滅證據之可能，已無羈押之必要
性，自不得再執行羈押。再者，法院未依比例原則審查抗告人有
無羈押之必要，即予羈押，不僅違反刑事訴訟法第一百零一條之
二規定，且屬違憲等語。惟查：原裁定業就「非予羈押，顯難進
行審判」之羈押必要性為說明，及以抗告人羈押之原因尚未消滅
，仍有羈押之必要，並就抗告人聲請事由，說明何以不足採取之
理由。抗告意旨，經核係就原裁定已說明，或原審職權裁量之事
項，專憑己見，任意指摘，應認其抗告為無理由，予以駁回。
據上論結，應依刑事訴訟法第四百十二條，裁定如主文。
中    華    民    國  九十八  年    八    月    六    日
                      最高法院刑事第九庭
                          審判長法官  邵  燕  玲
                                法官  李  伯  道
                                法官  孫  增  同
                                法官  李  英  勇
                                法官  陳  世  淙
      本件正本證明與原本無異
                                      書  記  官
中    華    民    國  九十八  年    八    月   十一   日
                                                Ａ


司法院資訊處製作；財團法人民間司法改革基金會備份。
